臺北高等行政法院判決　　　　　　　　　　　　　　　九十三年度簡字第四三六號
　　原　　　告　東聯光訊玻璃股份有限公司
　　代　表　人　甲○○
　　被　　　告　桃園縣政府
　　代　表　人　乙○○縣長）.
右當事人間因空氣污染防制法事件，原告不服行政院環境保護署中華民國九十二年十
二月三十一日環署訴字第○九二○○六二四○七號訴願決定，提起行政訴訟，本院判
決如左：
　　主  文
原告之訴駁回。
訴訟費用由原告負擔。
　　事  實
一、事實概要：
    緣原告從事玻璃模具、藥用玻璃器具製造業，經被告所屬環境保護局於民國九十
    二年五月三十日十時四十分派員前往稽查，認原告已取得固定污染源「玻璃製品
    製造程序」（證號：操H2407-00號）操作許可證，但未依操作許可證內容規定實
    施九十一年定期檢測並申報檢測結果，違反空氣污染防制法第二十二條第二項、
    第二十四條第二、三項規定，案由被告依同法第五十六條規定裁處新台幣（下同
    ）十萬元罰鍰。原告不服，提起訴願，經遭決定駁回，遂向本院提起行政訴訟。
二、兩造聲明：
　(一)原告聲明：
    訴願決定及原處分均撤銷。
  (二)被告聲明：
    1.駁回原告之訴。
    2.訴訟費用由原告負擔。
三、兩造之爭點：原告是否未依操作許可證之日期定期檢測及申報檢測結果，而應依
    空氣污染防制法之規定處以罰鍰？
　(一)原告主張之理由：
    原告為一玻璃模具、藥用玻璃器具之製造廠，目前已取得固定污染源操作許可證
    –玻璃製品製造程序（證號：操H2407-01號，有效期限為九十一年十月十七日至
    九十六年十月十六日）。被告於九十二年五月三十日至原告公司稽查，認原告未
    依操作許可證內容規定進行九十一年之定期檢測及申報檢測結果，疑違反空氣污
    染防制法第二十二條第二項及第二十四條第二、三項規定。因原告之許可證為九
    十一年十月十七日重新申請展延完成，依此份許可證內容登載，原告應每年檢測
    一次及申報，亦就是應於九十二年十月十七日之前後一個月檢測及申報，而地方
    主管機關即環保局於九十二年五月三十日查核，此時尚未到原告應檢測及申報之
    際，故應重新審查撤銷罰鍰。
　(二)被告主張之理由：
    1.依據空氣污染防制法第二十二條規定：「公私場所具有經中央主管機關指定公
      告之固定污染原者，主管機關認為必要時，得指定公告其應自行或委託檢驗測
      定機構實施定期檢驗測定」同法第二十四條第二項規定：「公私場所．．．應
      檢具符合本法相關規定之證明文件，向直轄市、縣（市）主管機關或經中央主
      管關委託之政府其他機關申請核發操作許可證，並依許可證內容進行操作」同
      法第二十九條規定：「依第二十四條第一項、第二項及前條第一項核發之許可
      證．．．期滿仍繼續使用者．．．每次展延不得超過五年」依固定污染源自行
      或委託檢測及申報管理辦法第三條規定：「．．．第三級：每年檢測一次，第
      二年以後之定期檢測，應於相同於第一年定期檢測月份之前後一月份期間內進
      行檢測」。
    2.該原告公司原操作許可證（證號：操H2407-00號）有效期限為八十六年十一月
      十四日起至九十一年十一月十三日止，於九十一年八月二十七日提送申請資料
      申請延展，被告經審核通過後核發之新許可證（證號：操H2407-01號）有效期
      限為九十一年十月十七日至九十六年十月十六日止，依原許可證內容第七項檢
      測規定中明定定期檢測頻率為每年一次，經查該公司最新一次定期檢測日期為
      九十年九月六日，至遲應於九十一年九月六日前後一個月內進行定期檢測，即
      最遲應於九十一年十月六日前進行定期檢測，逾此期限，便已違反原操作許可
      證之規定，被告於九十二年五月三十日稽查時舉證，原告未於前述期限內進行
      檢測及申報，被告依法予以告發。
    3.原告謂許可證為九十一年十月十七日重新申請展延完成，依此份許可證所載原
      告應尚未到應檢測及申報之際等等。惟原告未於九十一年十月六日前進行定期
      檢測，已構成違反操作許可證規定每年應定期檢測之事實，且許可證展延申請
      乃是為延續原許可之內容而為之申請，有效期間並無中斷，新舊許可證所核准
      內容及應每年定期檢測之事項亦無二致，公私場所申請展延通過，得延續原規
      定之內容繼續操作營運至新證有效期限屆滿日期止，定期檢測規定亦同；因此
      即便公私場所申請展延通過後仍應延續應為之規定，不應以新證有效期限起始
      日逕自重新起算應定檢之日期。綜上所述，原告於違反規定之事實在先，復以
      取得展延新證為由欲否認已違規之事實，實乃規避應每年定期檢測之詞，仍不
      足以掩蓋其違法事實。
　　理  由
一、按「公私場所具有經中央主管機關指定公告之固定污染源者，：：主管機關認為
    必要時，得指定公告其應自行或委託檢驗測定機構實施定期檢驗測定。：：」「
    公私場所：：應檢具符合本法相關規定之證明文件，向直轄市、縣（市）主管機
    關或經中央主管機關委託之政府其他機關申請核發操作許可證，並依許可證內容
    進行操作。固定污染源設置與操作許可證之申請、審查程序、核發、撤銷、廢止
    、中央主管機關委託：：及其他應遵行事項之管理辦法，由中央主管機關定之。
    」「公私場所違反：：第二十二條第二項、第二十四條第一項或第二項未依許可
    證內容設置、變更或操作、：：處新台幣二萬元以上二十萬元以下罰鍰；其違反
    者為工商廠、場，處新台幣十萬元以上一百萬元以下罰鍰。：：。」空氣污染防
    制法第二十二條第二項、第二十四條第二項、第三項及第五十六條第一項定有明
    文。固定污染源設置與操作許可證管理辦法第二十一條規定：「公私場所：：應
    依許可證內容進行操作。」又依固定污染源自行或委託檢測及申報管理辦法第三
    條規定：「固定污染源應依主管機關指定公告之污染物項目及頻率，自行或委託
    經中央主管機關認可之環境檢驗測定機構執行定期檢測，其檢測頻率分為下列三
    級：一、：：三、第三級：每年檢測一次，第二以後之定期檢測，應於相同於第
    一年定期檢測月份之前後一個月份期間內進行檢測。：：」
二、原告已取得固定污染源「玻璃製品製造程序」（證號：操H2407-01號），惟未依
    操作許可證內容規定實施九十一年定期檢測並申報檢測結果，有稽查紀錄、處分
    書、固定污染源操作許可證、檢測項目及頻率等影本附原處分卷可稽，堪信為真
    實。原告雖主張其許可證為九十一年十月十七日重新申請展延完成，依此份許可
    證內容登載，原告應每年檢測一次及申報，亦即應於九十二年十月十七日之前後
    一個月檢測及申報，而地方主管機關即環保局於九十二年五月三十日查核，此時
    尚未到原告應檢測及申報之際，故應重新審查撤銷罰鍰等等。經查，原告原固定
    污染源操作許可證（證號：操H2407-00號）之有效期限為八十六年十一月十四日
    起至九十一年十一月十三日止，依此份許可證內容登載，原告應每年檢測一次及
    申報，而原告最近一次檢測及申報為九十年九月六日，有固定污染源空氣污染物
    排放檢測報告在卷可憑。原告展延後之新固定污染源操作許可證（證號：操
    H2407-01號）係於九十一年十月十七日生效（有效期限為九十一年十月十七日起
    至九十六年十月十六日止），但前後二證有效期限並未中斷，且皆明確規定應每
    年定期檢測。原告於九十一年八月二十七日申請操作許可證之展延，並無礙其實
    施九十一年度定期檢驗。原告九十年度定期檢測既於九十年九月六日實施，則依
    前揭管理辦法規定，原告至遲應於九十一年九月六日前後一個月份期間內（即九
    十一年八月一日起至十月底前）實施九十一年度之排煙管道定期檢驗，始為適法
    。原告主張其許可證為九十一年十月十七日重新申請展延完成，原告應於九十二
    年十月十七日之前後一個月檢測及申報，而地方主管機關即環保局於九十二年五
    月三十日查核，此時尚未到原告應檢測及申報之時一節，尚非可採。
三、從而，被告以原告已取得固定污染源「玻璃製品製造程序」操作許可證，但未依
    操作許可證內容規定實施九十一年定期檢測並申報檢測結果，違反空氣污染防制
    法第二十二條第二項、第二十四條第二、三項規定，依同法第五十六條規定裁處
    十萬元罰鍰，於法核無不合。訴願決定予以維持，亦屬妥適。原告主張前詞，請
    求撤銷訴願決定及原處分，為無理由，應予駁回。
四、本件訴訟標的金額未逾二十萬元，為適用簡易程序事件，本判決爰不經言詞辯論
    為之，併此敘明。
據上論結，本件原告之訴為無理由，爰依行政訴訟法第二百三十三條、第九十八條第
三項前段，判決如主文。
中　　　華　　　民　　　國　　九十三　　年　　　八　　　月　　 三十 　　日
                           臺 北 高 等 行 政 法 院  第二庭
           　　　　　　　　　　　　　　　　　       法　官  陳國成
右為正本係照原本作成。
本件以訴訟事件所涉及之法律見解具有原則性者為限，始得於本判決送達後二十日內
向本院提出上訴狀並表明上訴理由，如已於本判決宣示後送達前提起上訴者，應於判
決送達後二十日內補具上訴理由（均按他造人數附繕本），且經最高行政法院許可後
方得上訴。
中　　　華　　　民　　　國　　九十三　　年　　　八　　　月　　 三十 　　日
            　　　　　　　　　　　　　　    　      書記官  王英傑
